【裁判字號】    91,易,1301
【裁判日期】    920521
【裁判案由】    贓物
【裁判全文】
臺灣高雄地方法院刑事判決                        九十一年度易字第一三０一號
    公  訴  人  臺灣高雄地方法院檢察署檢察官
    被      告  戊○○
    選任辯護人  吳賢明律師
                王進勝律師
                許乃丹律師
    被      告  庚○○
右列被告因贓物案件，經檢察官提起公訴（九十年度偵字第二六七一號、九十年度偵
緝字第七八八號），本院判決如左：
    主  文
戊○○、庚○○共同寄藏贓物，均為累犯，各處有期徒刑捌月。
    事  實
一、庚○○曾於民國八十二年間，因犯竊盜罪，經台灣高雄地方法院於八十三年五月
    十六日以八十二年度易字第六０五四號判處有期徒刑二年確定，於八十五年三月
    十一日假釋執行完畢；楊柏宏曾於八十五年間，因犯贓物罪，經台灣高雄地方法
    院於八十六年一月十三日以八十五年度易字第八四三九號判處有期徒刑七月，並
    經台灣高等法院高雄分院於八十六年五月二十四日以上易字第八九七號判決駁回
    確定，於八十七年三月二十二日執行完畢。詎庚○○、楊柏宏猶不知悔改，明知
    某不詳姓名、年籍之人於八十九年十一月初某日所交付之機車，均屬來源不明之
    贓物，竟共同基於犯意之聯絡，加以收受，並寄藏於由楊柏宏出面以每月新台幣
    （下同）五千元租金，向己○○（另經檢察官為不起訴處分）分租位於高雄縣鳳
    山市○○路八之二三號倉庫內之小房間，且以每部機車三百元之代價，委託辛○○（涉犯幫助寄藏贓物罪部分，另案經本院以九十年度易字第四三八號判處有期
    徒刑三月確定）代為更換機車鎖頭。嗣於八十九年十一月七日下午五時二十五分
    許，辛○○於上址從事更換機車鎖頭時，為警當場查獲，並扣得乙○○○、丁○○、丙○○所有已失竊之車牌號碼ＺＩＰ—六六三號（乙○○○所有，於八十九
    年十一月二日下午二時許，在高雄市○○區○○路小騎士速食店前失竊）、ＧＨ
    Ｅ—０一八號（丁○○所有，於八十九年十一月三日晚間十時許，在高雄市○○
    區○○路一五七巷一號內失竊）、ＸＴＤ—八九三號（丙○○所有，於八十九年
    十一月六日下午七時許，在高雄市前金區○○○路八三號前失竊）機車共三輛（
    業經分別發還乙○○○、丁○○、丙○○）、未報失竊之ＦＤＥ—四九０號及Ｊ
    ＲＦ—二四一號機車車牌各一面、引擎外殼二具、開鎖工具五支、拆解工具一袋
    ，而循線查悉上情。
二、案經內政部警政署保安警察第三總隊第三大隊移送台灣高雄地方法院檢察署檢察
    官及該署檢察官自動檢舉偵查起訴。
    理  由
一、訊據被告楊柏宏固不諱言有於八十九年九月十五日，向楊榮宗分租位於高雄縣鳳
    山市○○路八之二三號倉庫內之房間等事實，惟與被告庚○○均矢口否認有右揭
    共同收受並寄藏贓物之犯行，被告楊柏宏辯稱：伊與庚○○是朋友關係，庚○○
    委託伊找承租地點以放置家具，恰己○○有倉庫可出租，唯因其內另放有東西且
    己○○不認識庚○○，故由伊具名與己○○訂約租屋，然辦妥承租手續後，伊即
    出國，不知道庚○○租用該倉庫目的係為堆置贓車，且伊並不認識辛○○，更無
    委託辛○○於該倉庫內改裝機車鎖頭云云；被告庚○○則辯稱：其透過楊柏宏認
    識己○○，然並無向己○○承租上開倉庫，且其於八十九年十一月四日，因案為
    警逮捕至高雄看守所後，楊柏宏與己○○二人曾來探視，當時渠等曾在手上書寫
    『租五千元』之字跡，告知承租倉庫目的為放置家具，要其承擔本件刑責云云。
二、經查：
（一）右揭車牌號碼ＺＩＰ—六六三號、ＧＨＥ—０一八號、ＸＴＤ—八九三號之機
      車，分別為被害人乙○○○、丁○○、丙○○所有，且於八十九年十一月二日
      下午二時許在高雄市○○區○○路小騎士速食店前、同年月三日晚間十時許在
      高雄市○○區○○路一五七巷一號內、同年月六日下午七時許在高雄市前金區
      ○○○路八三號前失竊等情，業經證人即被害人乙○○○、丁○○、丙○○於
      警訊時指述明確，並有車輛協尋電腦輸入單、尋獲通報單及贓物認領保管單各
      三紙在卷足憑，故前開機車皆係贓物乙節，應堪認定，合先敘明。
（二）證人即本件為警查獲正改裝贓車鎖頭之他案被告辛○○，迭於警訊、偵查及本
      院審理程序中，皆一再證稱：委託其改裝贓車之綽號『阿宏』男子乃係於兩個
      月前和其叔叔駱福興、被告庚○○喝酒時結識等語，雖其另陳稱：其並不認識
      被告楊柏宏，且綽號『阿宏』之男子亦非被告楊柏宏云云，然證人辛○○於警
      訊時證述：「（問：你參與此種拆改贓車係由何時開始？負責哪些工作？）我
      是從今（七）日下午開始參與解體改裝，負責換裝手把電門開關之鎖頭，於拆
      改過程有幫忙打雜，且今天下午『阿宏』者電話聯繫他人將合法之引擎外殼送
      來，由我騎機車到約定地點取回倉庫更換」、「（問：你與『阿宏』者如何結
      識？多少時間？）我是先與叔叔朋友『阿成』者認識後於約二個月前在喝酒時
      結識『阿宏』者，... 」、「（問：外號「阿宏」真實姓名為何？住何處？有
      何特徵？如何聯繫？）『阿宏』者真名不詳，常於鳳山市五甲地區出入，綽號
      『ㄌㄜ＼腳』（即「長腳」之台語）約一百八十公分左右，均由『阿宏』者與
      我主動聯絡。」等語（見八十九年十一月七日警訊筆錄），另在偵查中分別證
      述：「（問：何人介紹「宏仔」與你認識？）與我叔叔駱福興、庚○○喝酒認
      識」、「（問：是『宏仔』叫你去中崙路八之二三號倉庫拆除贓車？）是『宏
      仔』帶我去的，他先打大哥大給我，叫我去約定地點載他，再一同到倉庫去。
      」（見九十年二月八日偵查卷訊問筆錄）、「（問：如何與阿宏認識？）某日
      我叔叔打電話給我，叫我到高市前鎮區岡山仔附近喝酒、聊天時，那時庚○○
      也在場，後來「阿宏」來找庚○○，劉男因而介紹我與他認識的」、「（問：
      「阿宏」為何叫你去倉庫去？）在喝酒聊天時，阿宏問我有沒有工作，我回說
      沒有，阿宏表示他在做二手機車，過了一段時間後，阿宏突然打電話給我，叫
      我去五甲載他，並叫我載他去倉庫（被查獲地點），他就要我在倉庫換鎖頭，
      是八十九年十月間的事」等語（見九十年十月二十二日偵查卷訊問筆錄），又
      在本院審理中亦證稱：「八十九年八月、九月間，我的叔叔駱福興在路邊喝酒
      的時候，我叔叔叫我過去，當時庚○○、我叔叔、我，還有一個綽號叫『長腳
      』的人」、「（問：是否在倉庫內幫人家更換機車的鎖頭？）是『長腳』的叫
      我去的，我去過兩次」、「（問：為何長腳的人會帶你過去？）就是那次在路
      邊攤吃飯那次，『長腳』的問我有沒有工作，因為他在從事機車的工作，問我
      要不要去他那邊工作，一次三百元。」等語（見九十一年十月十七日本院訊問
      筆錄），是證人辛○○就受委託換裝贓車鎖頭經過之證詞前後一致，且互核大
      致相符，堪可採信，所稱委託其換裝贓車鎖頭之『阿宏』男子，亦應與其所指
      綽號『宏仔』、『長腳』（台語）之男子同一人。
（三）承上說明，證人辛○○於本院他案審理中，亦舉本案被告庚○○為證人以證明
      辛○○與『阿宏』為偶然認識，純粹幫忙更換機車鎖頭等情，有本院九十年度
      易字第四三八號之九十年四月十二日審判筆錄附卷可參；而被告庚○○亦於偵
      查中供稱：「（問：是否有介紹一位男子叫「宏仔」給辛○○認識？）有的，
      是我與「宏仔」在小吃店喝酒，辛○○與他叔叔來，大家一起喝酒認識的」、
      「（問：那位「宏仔」是否為楊柏宏？）是的，當時我不知道他叫楊柏宏，只
      知他叫『長腳』（台語）」、「（問：為何辛○○說『宏仔並不是楊柏宏』？
      ）我也不知道」、「（問：你的朋友當中，除了楊柏宏以外，還有無其他人叫
      『宏仔』？）沒有。」等語（見九十年十月二十四日偵查卷訊問筆錄），參以
      被告楊柏宏於本院審時供稱身高達一百八十五公分，且（九十二年一月八日本
      院訊問筆錄），且亦於偵查中自承綽號為『長腳』（台語）等語（九十年六月
      二十八日偵查訊問筆錄），俱與證人辛○○、被告庚○○所指『阿宏』即『宏
      仔』之特徵大致相符，足徵證人辛○○所供綽號『阿宏』之男子即為被告楊柏
      宏無疑，證人辛○○於偵查及本院審理時陳稱：所指綽號「阿宏「之人，並非
      被告戊○○云云，顯係脫免被告戊○○之詞，不足採信。
（四）被告戊○○抗辯伊僅係幫庚○○承租上開倉庫，隨後即出國，根本不知該倉庫
      用以堆置贓車云云，然被告楊柏宏確於八十九年九月十五日，與證人己○○訂
      立租賃契約一節，核與證人己○○於本院審理中證述情節相符，且有該房屋租
      賃契約書附卷可佐，是被告以自己名義向己○○承租房屋之自白與事實相符，
      足以採信；惟被告戊○○在訂約後於同年月二十八日出境，於八十九年十月三
      日入境，復於八十九年十月二十一日出境，於八十九年十月二十七日入境，此
      後即未再出境離開台灣，有內政部警政署出境管理局九十年七月四日（九十）
      境信昌字第０四一三九六號函檢送被告戊○○出入境記錄表乙份在卷可考，足
      認被告楊柏宏於八十九年十月四日至十月二十日、十月二十八日至十一月七日
      辛○○被查獲之日止，均留在台灣境內未出國，而前揭三輛機車之失竊時間分
      別發生於八十九年十一月二日、三日及六日，對照被告戊○○在台期間亦與證
      人辛○○供承受『阿宏』所託更換機車鎖頭之犯罪時間（八十九年十月間及八
      十九年十一月七日）相符，被告戊○○以訂約後出國一詞抗辯，仍無可推諉其
      刑責。綜上，足認綽號『阿宏』男子應為被告楊柏宏，證人辛○○所為不認識
      被告楊柏宏之有利供述，應係迴護之詞，無足採憑。
（五）又被告楊柏宏辯稱：係因被告庚○○欲找地方存放家具，故委其尋找承租地點
      ，恰己○○有倉庫可供出租，遂出面與己○○承租云云，業據被告庚○○否認
      上情，另依常理衡知，租賃契約為繼續性契約，著重當事人信用程度，就承租
      人之職業、生活習慣、經濟能力等條件均需做綜合評價，攸關租賃契約是否成
      立，故多由有意承租者與屋主當面洽談租賃條件（包括租期、租金等）並訂立
      租賃契約，被告戊○○固辯稱：己○○（即出租人）說他的倉庫另外有放東西
      ，而他不認識庚○○，所以要由我來訂約以示負責云云（見九十一年六月二十
      四日本院訊問筆錄），然一般民間租賃契約之簽訂，恆重契約相對人之信用性
      ，換言之，具名簽約者除須承擔未來債務清償風險外？更須擔保該租賃標的物
      使用合於相關法規規定，如該承租標的物涉及不法，名義承租人及出租人均難
      能脫免責任。從而證人即倉庫出租人己○○於九十一年十月一日固到庭結證稱
      ：「（問：是否認識庚○○？）有見過面，認識是在戊○○跟我承租房子之後
      ，而且見過面之後，戊○○有跟我講過實際租房子的人是庚○○，時間不太確
      定，但我印象中是戊○○跟庚○○到我家喝酒的時候，戊○○提起的」、「（
      問：戊○○向你述說承租人是庚○○，庚○○是否有說什麼？）庚○○說是他
      沒有錯」等語，即謂證人己○○於本件查獲前已得知實際出租人為被告庚○○
      ，然其又隨即陳稱「（問：你何時知道是庚○○委託戊○○來租的？）查獲時
      才知道」、「（問：你是否認識庚○○？）認識，這件案子查獲前一個月在喝
      酒的時候認識的」，證人己○○證述有關何時知悉該倉實際承租為庚○○一節
      ，前後矛盾不一，以難採信，更遑論苟若該倉庫實際借用人係被告庚○○而非
      被告戊○○且為證人己○○自始或嗣後所明知，證人己○○理應要求將承租名
      義人更改或將實際承租人即被告庚○○列為共同承租人以為雙重保障，方屬合
      理，豈有任令不管之理？是證人己○○上開陳稱：該倉庫房間僅係被告戊○○
      代庚○○租用一節，不足採信，且無從為被告戊○○有利事實之認定。綜上，
      被告戊○○前開所辯，乖違常情至鉅，不足採信；參以『阿宏』即本件被告戊○○委託另案被告辛○○於該倉庫房間內拆解贓車業如前述，與辛○○相識之
      被告庚○○亦於同期間在該處出入頻繁（見後段說明），本件倉庫房間應認為
      係被告楊柏宏及庚○○二人共同承租用以寄藏贓車，而由被告楊柏宏出面與證
      人己○○簽訂租賃契約。
（六）另被告庚○○於八十九年九月、十月間，頻繁進出位於鳳山市○○路八之二三
      號倉庫房間乙節，業據證人即出租人己○○所經營之天宏化工公司司機甲○○
      於偵審中結證屬實在卷，而被告庚○○先於警訊時否認有到過前開倉庫（見九
      十年一月十二日警訊筆錄），其於證人甲○○在偵查中作證後，復改口供稱偶
      爾一個月去倉庫一次（見九十年二月八日偵查卷訊問筆錄），又於本院訊問時
      再改稱：「我曾經在八十九年五、六月份時，我弟弟因為在鳳山市建築房屋要
      間較大的倉庫來放置物品，叫我幫他注意看看是否有人的倉庫要出租，他要租
      來放置該物品，戊○○乃帶我去己○○的倉庫外面看過，戊○○說他叔叔在裡
      面放很多東西，所以我認為倉庫房間太小，所以就沒有承租該處」、「（問：
      你何時進入己○○的倉庫？）我第一次八十九年五、六月間，只是在外面觀看
      ，隔了三、四個月也就是九、十月間，戊○○才帶我到裡面看過」等語（見九
      十一年十月一日本院訊問筆錄），被告庚○○供詞顯然前後不一，委難採信；
      證人甲○○與庚○○並無結怨，實無設陷構人於罪之由，且其於偵查及審理時
      兩次證詞大致相符，是其證詞應堪認定。
（七）依上說明，被告庚○○於八十九年九月至十月間於上開倉庫進出頻繁，即與證
      人辛○○供承受託換裝贓車鎖頭之時間、地點相核，且被告庚○○於八十九年
      十一月四日因另案被通緝為警查獲時，恰與辛○○共乘同車，兩人交情非微，
      參以證人辛○○於警訊時即供稱另有綽號『阿成』男子與綽號『阿宏』男子（
      即被告楊柏宏）同謀分工共犯此案，證稱：「（問：你與『阿宏』者加以拆解
      改裝之機車贓車是如何來的？）均由『阿宏』者以行動電話聯繫竊車集團，復
      由『阿宏』者與另外號『阿成』者至約定地點牽回贓車處理（該『阿成』者已
      於本月四、五日間為五甲派出所因通緝逮捕歸案）」、「（問：你與『阿宏』
      者如何結識？多久時間？）我是先與叔叔朋友『阿成』者認識後於約二個月前
      在喝酒時相識『阿宏』者。」、「（問：庚○○是否正是警方提供給己○○指
      認口卡片上之男子？外號叫『成仔』？）是」等語（以上均見八十九年十一月
      七日警訊筆錄），被告庚○○也供承其綽號為『成仔』在卷可稽（見九十年二
      月八日偵查卷訊問筆錄）；據上所示，被告庚○○應確與被告楊柏宏有寄藏贓
      物之犯意聯絡且為本件犯行無疑。
（八）至被告庚○○固抗辯證人楊榮宗與被告楊柏宏曾前往看守所會面，要求其承擔
      所有罪責，及其於本案查獲前即八十九年十一月四日，業已入監執行至九十一
      年二月四日，不可能有寄藏贓物犯行云云，業經證人楊榮宗否認並於偵查中證
      稱：「（問：有無去看守所與高監面會劉男？）有」、「（問：找他目的？）
      他們變造機車為警查獲，我去面會叫他自己所做之事要自己承擔。」等語（見
      九十年二月八日偵查訊問筆錄），而衡諸常情，證人即出租人楊榮宗發覺所出
      租之倉庫被警方查獲專用為不法收受寄藏贓物之處所，驚恐擔憂為此受牽連，
      趕至看守所告知常於該查獲處所出沒之被告庚○○需為此負責，乃合乎一般常
      理，非可因證人楊榮宗之會面即認被告庚○○無寄藏贓物之犯行。再者就前往
      看守所或監獄面會被告庚○○之人，被告庚○○先於警訊、第一次偵查中稱楊
      楊榮宗與綽號信仔或被告庚○○之女朋友楊素枝一同前往，後改稱被告楊柏宏
      與證人己○○一同前來，足見被告庚○○供詞前後不一，實難採信。另被告於
      八十九年十一月四日起至九十一年一月十五日在監執行，此雖有台灣高雄地方
      法完法務部在監在押資料表一份在卷可佐，惟本案本院所認定被告二人之寄藏
      贓物之犯罪時間係在八十九年十一月三日前，並非指涉八十九年十一月四日以
      後，是自難僅因查獲時間係在八十九年十一月七日，即謂被告庚○○無上開犯
      行，是而被告就此所辯，均無從為有利事實之認定。綜上所述，本件事證明確
      ，被告二人右揭犯行，堪予認定，依法論科。
二、核被告庚○○、楊柏宏所為，均係犯刑法第三百四十九條第二項之寄藏贓物罪。
    又收受贓物之低度行為為寄藏贓物之高度行為所吸收，不另論罪。被告二人間，
    就所犯上述之罪，俱有犯意聯絡及行為分擔，均為共同正犯。查被告庚○○曾犯
    竊盜罪，經法院判處有期徒刑二年確定，於八十五年三月十一日假釋執行完畢；
    被告楊柏宏曾犯贓物罪，經法院判處有期徒刑七月確定，於八十七年三月二十二
    日執行完畢，均有台灣高等法院被告全國前案記錄表附卷可考，被告二人於受該
    有期徒刑之執行完畢後，五年以內再犯本件有期徒刑以上之罪，為累犯，均應依
    刑法第四十七條之規定遞予加重其刑。爰審酌被告素行不端，犯罪動機、目的、
    手段，犯罪後猶飾詞圖卸，毫無悔意等一切情狀，分別量處如主文所示之刑。又
    扣案之開鎖工具五支、拆解工具一袋，為他案被告即本件證人辛○○所有之供犯
    罪所用之物（業經本院以九十年度易字第四三八號判決宣告沒收），被告亦供稱
    非其所有（見本院九十二年五月七日審判筆錄），爰均不予宣告沒收，併此敘明
    。
據上論斷，應依刑事訴訟法第二百九十九條第一項前段，刑法第二十八條、第三百四
十九條第二項、第四十七條，罰金罰鍰提高標準條例第一條前段，判決如主文。
本案經檢察官井天博到庭執行職務。
中      華      民      國      九十二      年     五     月    二十一  日
                                      臺灣高雄地方法院刑事第六庭
                                          法  官  邱基峻
右正本證明與原本無異。
如不服本判決，應於判決送達後十日內，向本院提出上訴狀。
                                          書記官  顏平國
中    華    民    國      九十二      年      五      月      二十三    日
附錄本案論罪科刑法條全文：
刑法第三百四十九條第二項：
  搬運、寄藏、故買贓物或為擔保者，處五年以下有期徒刑、拘役或科或併科一千元
  以下罰金。


司法院資訊處製作；財團法人民間司法改革基金會備份。
